【裁判字號】    97,易,910
【裁判日期】    980310
【裁判案由】    傷害等
【裁判全文】
臺灣屏東地方法院刑事判決               97年度易字第910號
公  訴  人  臺灣屏東地方法院檢察署檢察官
被      告  甲○○
            乙○○
上 2人共同
選任辯護人  許淑清律師
被      告  庚○○
上列被告因傷害等案件，經檢察官提起公訴（97年度偵字第5982
號），本院判決如下：
    主  文
甲○○犯公然侮辱罪，處拘役拾日，如易科罰金，以新臺幣壹仟
元折算壹日；又犯公然侮辱罪，處拘役拾日，如易科罰金，以新
臺幣壹仟元折算壹日；又犯傷害罪，處有期徒刑月，如易科罰
金，以新臺幣壹仟元折算壹日。拘役刑部分應執行拘役拾伍日，
如易科罰金，以新臺幣壹仟元折算壹日。
庚○○犯傷害罪，處有期徒刑月，如易科罰金，以新臺幣壹仟
元折算壹日。
乙○○無罪。
    事  實
一、甲○○前因長女劉欣怡無端遭原任職之辰華中醫診所（負責
    人庚○○）扣押護士證照拒不返還，遂於民國97年5 月27日
    下午1 時37分許，與配偶劉坤木、女兒劉欣怡、乙○○、女
    婿己○○及友人陳逸修等人，前往址設屏東縣屏東市○○路
    275 號之5 之「辰華中醫診所」，欲取回劉欣怡前開證照，
    因庚○○避不見面，而與在場處理之辰華中醫診所員工丙○○、戊○○發生言語衝突。甲○○竟基於公然侮辱之犯意，
    在不特定人得以共見共聞之情況下，以台語對丙○○辱罵「
    幹你娘」等語，而公然侮辱之；另於同年6 月13日下午4 時
    許，甲○○與劉欣怡及陳逸修，因薪資問題，再度前往辰華
    中醫診所，而與在場處理之診所員工戊○○發生口角，甲○○竟另基於公然侮辱之犯意，在不特定人得以共見共聞之情
    況下，以國語對戊○○辱罵以「你若是要去星期五餐廳，要
    讓人家包養還有很多人要，幹嘛在這裡讓孩子喊來喊去要幹
    什麼」等語，而公然侮辱之。
二、甲○○、乙○○及己○○於97年6 月15日下午7 時30分許，
    在高雄市夢時代購物中心7 樓逛街時，巧遇庚○○、丙○○
    及丁○○，因甲○○走路時不小心肩膀碰撞到庚○○之身體
    ，以致庚○○因此跌坐地上，甲○○及庚○○因上開證件歸
    還事件而互有不滿，庚○○竟基於傷害他人身體之犯意，先
    行徒手拉扯甲○○之頭髮，而甲○○此時亦基於傷害他人身
    體之犯意，亦徒手拉扯、毆打庚○○之頭部、頸肩部、前胸
    部、前腹部，庚○○亦接續前開傷害犯意，徒手拉扯、揮打
    甲○○之身體上半部，2 人因此互相拉扯、毆打約2 分鐘，
    以致庚○○因而受有頭部外傷暨血腫6x5 公分、頸部、臉部
    暨上唇挫傷、前胸部擦傷2x 1公分、左上臂擦傷3x1 公分、
    右上臂多處挫傷及前腹部挫傷等傷害，甲○○亦因此受有前
    胸、雙側上肢多處抓痕及破皮等傷害。嗣經上開購物中心保
    全人員前往處理，雙方方停止互毆，隨即離開。
三、案經丙○○、戊○○、甲○○及庚○○訴請臺灣屏東地方法
    院檢察署檢察官偵查起訴。
    理  由
壹、程序部分：
    按傳聞法則之重要理論依據，在於傳聞證據未經當事人之反
    對詰問予以核實，乃予排斥，惟若當事人已放棄對原供述人
    之反對詰問權，於法院審判時表明同意該等傳聞證據可作為
    證據，基於證據資料愈豐富，愈有助於真實發現之理念，並
    貫徹刑事訴訟法修法加重當事人進行主義之精神，確認當事
    人對於證據能力有處分權之制度，傳聞證據經當事人同意作
    為證據，法院認為適當者，亦得為證據。另當事人於調查證
    據時，對於傳聞證據表示「沒有意見」、「對於證據調查無
    意見」，而未於言詞辯論終結前聲明異議，應視為已有將該
    等傳聞證據採為證據之同意，此刑事訴訟法第159條之5定有
    明文。檢察官、被告甲○○、乙○○、庚○○及被告甲○○
    、乙○○之選任辯護人於本院準備程序時已表示對於全案卷
    證證據之證據能力均無意見，且同意作為本案之證據（本院
    卷第51頁、第69頁），依刑事訴訟法第159 條之5 之規定，
    檢察官、被告及選任辯護人均已同意本案所有證據均有證據
    能力，本院斟酌該等證據並非非法取得，亦無證明力明顯過
    低之情形，是該等證據，均得採為證據。
貳：實體部分：
一、有罪部分：
  (一)訊據被告甲○○對於上開公然侮辱及傷害之犯罪事實於偵查
    及本院審理時均坦承不諱（見本院卷第67至70頁），核與告
    訴人即被告庚○○、告訴人丙○○、戊○○於偵查中之指訴
    及證人己○○、丙○○、丁○○、庚○○、乙○○分別於本
    院證述之情節相符（見本院卷第111 至124 頁、第173 至18
    0 頁），且有臺灣屏東地方法院檢察署檢查事務官錄影光碟
    勘驗報告及照片38張（見97年度他字第880 號卷第10至36頁
    、第60頁）、告訴人庚○○提出之高雄市立聯合醫院診斷證
    明書、98年1 月22日高市聯醫病字第0980000334號函文（病
    歷、急診護理處理記錄單各1 張）各1 份在卷可稽（見本院
    卷第190 至195 頁），足認被告甲○○上開自白，均與事實
    相符。是被告甲○○上開公然侮辱及傷害犯行洵堪認定，應
    予以依法論科。
  (二)訊據被告庚○○固不否認有於97年6 月15日下午7 時30分許
    ，在高雄市夢時代購物中心7 樓逛街時與被告甲○○相遇，
    惟矢口否認有何傷害犯行，辯稱：「97年6 月15日19時30分
    甲○○先出手打我，我沒有防備的倒在地上，一開始我不知
    道為何如此，是我起來才看到甲○○及她的女兒，她笑說妳
    看醫生還被踹在地上，是甲○○先用腳把我絆倒，我就往前
    跌倒，我坐起來之後看到甲○○站在我的前面，我問她為何
    打我，甲○○就先出手、皮包打我頸部手也抓我的頭髮，腳
    踢我的腹部，之後乙○○也衝過來用手打我的肩膀」、「我
    有將手護在我的頭上，我不記得我有打她們，我記得我有反
    抗，我沒有打甲○○」等語。經查：
  上揭事實，業據證人即告訴人甲○○於本院審理時具結證稱
    ：「（97年6 月15日下午7 時30分在高雄夢時代發生衝突的
    情形？）因為我有近視，當我在邊注意手上發票邊走路的時
    候，不小心用肩膀碰到庚○○，是碰撞到她之後我才知道是
    她，結果她就扯我的頭髮，庚○○的女兒及我的女婿當時說
    不要這樣，我跟庚○○倒在地上的時候，她拉我的頭髮，還
    有咬我的手，我一直用手阻擋她不要這樣，之後我們兩人是
    一起起來，但仍然還有在繼續拉拉扯扯，結果庚○○及她女
    兒一起對我拉扯」、「（誰先出手？）我無意中碰倒庚○○
    ，她就出手拉我的頭髮」、「（他站著拉你頭髮嗎？）她是
    快要起來的時候，有扶著旁邊的東西以半起身抓我的頭髮，
    我們雙方都有在地上拉扯，我躺在庚○○身體的上面」、「
    （你說當時你邊注視你的發票邊走路，你是用走路還是跑步
    的方式？）是一半跑一半走路，但速度很快，才會不小心撞
    到庚○○」、「（你如何撞庚○○？）我走在路上肩膀不小
    心撞到路上的人，他就往後跌在地上，但我看她的手邊有扶
    東西」、「（妳有無用腳踹庚○○？）沒有，她跌倒之後我
    本來要過去扶她，但她就一手抓我的頭髮，一手抓我的衣服
    ，所以我就往前跌，庚○○她還要拉我的手準備要咬，我為
    了預防她咬我的手，就用手推著她，庚○○的兒子跟我的女
    婿有出面勸架，我跟庚○○起來之後就互毆，兩人打的部分
    都是在身體上半部」、「（庚○○打妳身體的那裡？）她抓
    我的臉、脖子，都是在身體上半部亂打一通，我們互相打相
    同部位」等語（見本院卷第169 至172 頁）。
  證人己○○於本院審理時具結證稱：「（97年6 月15日晚上
    7 點是否有到高雄夢時代？）有」、「（當時甲○○及庚○○如何發生衝突？）我看到甲○○在走路的時候不小心碰到
    庚○○，我認為不是故意大力撞倒她，庚○○以一隻手扶在
    椅子上，我不確定被告庚○○有無坐在地上，當庚○○還沒
    有站起來，就馬上出手拉甲○○的頭髮」、「（她們互毆之
    後的情形如何？）她們2 人只有互相出手拉扯對方衣服、頭
    髮，並沒有以拳頭毆打之之情形，之後她們從右邊的位置拉
    扯到左邊位置去，距離大約從我訊問席的位置至法庭的牆壁
    邊的位置，大約15公尺，後來庚○○和她女兒（指丁○○）
    2 人就一起拉我岳母（指甲○○），當時我有趕快出面阻止
    ，我沒有碰到她們2 人，我只有拉開我岳母甲○○，不希望
    她們在公共場合拉扯，是庚○○及丁○○2 人打甲○○一個
    人，我當時看著她兒子丙○○，希望他能幫忙拉開她們，但
    是他不但沒有幫忙反而使用他的手機在旁邊拍攝，我岳母甲○○跟庚○○在打的時候，我太太乙○○剛好從廁所出來，
    便出面勸架，乙○○根本沒有參與打架」、「（你剛剛陳述
    ，甲○○碰倒庚○○，庚○○出手拉甲○○的頭髮，要把她
    往下扯，你岳母甲○○有無出手打她？）我只有看到她們2
    人出手互相拉扯，並沒有看到她們使用拳頭互相毆打的情形
    。是庚○○先出手拉扯甲○○的頭髮，甲○○再出手拉扯庚○○的頭髮」、「（甲○○她碰到庚○○之前你有無看到庚○○？）沒有看到，我之前一直跟我岳母對話，所以我很清
    楚她之前並沒有看到庚○○，她是不小心撞到庚○○」等語
    （見本院卷第111 至114 頁）。
  證人即被告乙○○於本院審理時具結證稱：「（妳發現妳母
    親與人發生衝突的時候如何處理？）當我從廁所出來，看到
    一群人在爭吵，過去之後我看到我母親跟庚○○在拉扯，我
    有過去說對方兇什麼，我看到庚○○的女兒手拿手機出來準
    備拍攝，我說拍什麼拍，庚○○看到我撥開手機，庚○○就
    跑了過來」、「（妳從廁所出來看到庚○○及妳母親，他們
    兩人是站著嗎？）那時候兩人已經站起來」、「（有無看到
    庚○○跟甲○○二人互扯頭髮？）沒有，我看到她們二人的
    時候，他們已經站起來正在互相拉扯」等語（見本院卷第
    173至175頁）。
  證人甲○○、乙○○、己○○與被告庚○○並無深仇大怨，
    衡情證人甲○○、乙○○、己○○應無故意設詞攀誣，或虛
    構事實以陷害被告庚○○之理，況其等到庭具結作證，更係
    以刑事責任擔保其證言之真實性，且有告訴人甲○○提出之
    阮綜合醫院驗傷診斷書、本院依職權函查之阮綜合醫院97年
    11月27日阮醫教字第09700005 58 號函文（病歷資料、急診
    護理記錄單）各1 份在卷可稽（見97年度他字第880 號卷第
    121 頁、本院卷第143 至148 頁）；故證人甲○○、乙○○
    、己○○前開證述內容，經核均與上開物證相符，尚無不可
    採信之處，應堪信實。是被告庚○○上開辯稱，並無可信。
  至證人丙○○、丁○○於本院審理時均具結證稱：被告庚○○並無出手拉扯或毆打被告甲○○等語（見本院卷第118 頁
    、第122 頁）。惟觀之證人丙○○於97年8 月20日下午2 時
    24分偵查中係陳稱：「（97年06月15日19點30分，在高雄市
    夢時代，你是否在場？）有」、「（當天經過？）我看到甲○○從我的正面跑向我的後面，當時我母親庚○○在我的後
    面，我聽到唉一聲，就看到甲○○用腳勾倒我母親，就把她
    壓在地上打，還有抓頭髮，我媽媽沒有還手，我跟我妹妹就
    過去把他們勸開」、「（你是否有看到乙○○打你媽媽？）
    有，她是後來才加入的，我有看到佩珊用身體撞擊我媽媽，
    我也有看到甲○○用腳踹我媽媽的肚子，我上前阻止，對方
    一直叫囂，我就擋他們中間，後來保全人員就過來了，擋住
    他們，我們就離開了」、「（是否有看到你媽媽跟甲○○互
    扯？）我有看到我媽媽倒地的時候，抓住甲○○的手，因為
    她在拉我媽媽的頭髮」、「（你只有這個時候，有看到他們
    肢體接觸？）對」等語（見97年度他字第880 號卷第117 頁
    ）。
  嗣證人丙○○於本院審理時到庭具結證稱：「（97年6 月15
    日下午7 時30分在高雄夢時代發生何事情？）我們當天在7
    樓的廣場，3 樓在舉辦活動，我們要看舉辦的活動，我妹妹
    走在我前面，我走在她後面，而我母親庚○○走在我後面，
    我發現當時有人從我旁邊衝過去，之後就聽到我母親的哀叫
    聲，我轉過頭去，就看到我母親跌坐在地上，甲○○拉我母
    親的頭髮，甲○○是站著的，我妹妹丁○○第一時間跑過去
    要勸阻，我因為推著手推車，所以沒有第一時間過去，我妹
    妹過去勸架的時候，就看到乙○○及甲○○打我妹妹丁○○
    及我母親庚○○，我這時才趕快過去勸架」、「（你如何勸
    架？）我將她們雙方隔開」、「（乙○○有無打你母親？）
    有，乙○○先打我妹妹，她母親甲○○也打我妹妹，我有看
    到乙○○她用手肘及身體撞我母親」、「（你母親坐在地上
    有無爬起來過？）沒有，我母親一直坐在地上」、「（庚○○既然坐在地上乙○○如何撞她？）因為很突然，我沒有注
    意乙○○如何撞我母親」、「（乙○○如何打人是否知道？
    ）我不知道」、「（你的意思是妳母親一直坐在地上縮成一
    團沒有還手，都一直被挨打嗎？）我只知道我母親一直縮成
    一團坐在地上，有在掙扎，其它部分我沒有看的很清楚」、
    「（庚○○一直坐在地上，乙○○如何用她的身體去撞她？
    ）這部分我不是很清楚，我沒有注意乙○○如何打」、「（
    你看到你母親庚○○被撞倒的時候，乙○○當時就在旁邊嗎
    ？）我看到她從另一個方向跑出來，就在甲○○拉我母親頭
    髮之後」、「（你有無看到你母親如何被撞倒？）我沒有看
    到，有一個人從我旁邊跑過去之後，我母親就坐在地上，那
    人我不知道是誰，我是聽到我母親的哀叫聲，轉過頭就看到
    我母親坐在地上，甲○○是站著往下彎拉扯我母親的頭髮，
    我母親是坐著，頭髮讓甲○○拉扯，庚○○有用手在護她的
    頭髮」等語（見本院卷第116至120頁）。
  由上述可知，證人丙○○現係陳稱其有看到被告甲○○用腳
    勾倒被告庚○○且被告乙○○也用身體撞擊被告庚○○等語
    ；嗣又改稱其並沒有看到被告庚○○如何被撞倒，亦沒有看
    到被告乙○○如何打被告甲○○等語。是其先後證詞不一，
    應係故意維護被告庚○○之詞；況衡諸常情，倘如被告庚○○僅單純受被告甲○○拳打腳踢，被告庚○○還大聲哀叫，
    而證人丙○○係被告庚○○之子女，其為68年次之成年男子
    ，其豈有不趕緊上前維護其母親或阻擋被告甲○○，反而讓
    被告庚○○單純被打之可能，故證人丙○○上開證述，前後
    供述不一，且與常情有違，並無可採。
  另證人丁○○於本院審理時具結證稱：「（97年6 月15日下
    午7 時30分你們在夢時代7 樓用餐，甲○○與妳母親庚○○
    衝突發生經過如何？）我們當時準備用餐，知道3 樓有在舉
    辦活動，我先走在前面看舉辦何活動，不久之後我聽到我母
    親喊『救命啊』的哀叫聲，我轉過頭看到我母親庚○○坐倒
    在地上，我看到甲○○站著在拉扯我母親的頭髮，我趕快過
    去準備要勸阻，乙○○突然從後面推我以及打我，乙○○是
    先過來打我，不是先打我母親庚○○，我用手擋住，之後甲○○也一起用手打我」、「（甲○○不是正在拉妳母親的頭
    髮嗎？）因為我已經過去站在我母親的位置旁，乙○○才衝
    過來，甲○○在我前方，甲○○本來在打我母親，她女兒乙○○在打我，不知道為何甲○○就過來一起打我」、「（甲○○打妳的時候，妳母親在做何事？）我母親庚○○還一直
    坐在地上，我哥哥這時候才趕快過來，因為我哥哥推著狗狗
    的推車，本來他以為這件事情我自己就可以解決」、「（這
    時候妳母親正在做何事情？）我母親坐在那裡，因為打得時
    間很短」、「（乙○○有無打你母親？）她沒有打我媽媽庚○○」、「（妳母親當時被甲○○打都沒有還手？）我沒有
    看到我母親庚○○還手」、「我母親只有一直叫，都沒有反
    擊，只有用手擋住，甲○○一直拉扯我母親的頭髮」、「（
    這時候你母親還一直坐在地上嗎？）本來一開始是甲○○及
    乙○○在打我，我要拿手機之後剩下乙○○在打我，甲○○
    又跑去打我母親，這時我哥哥有過去阻擋」、「（這時候你
    有看到甲○○又跑去打妳母親庚○○嗎？）因為乙○○一直
    打我，我要阻擋，所以我並沒有看到甲○○有無打我母親以
    及我哥哥如何勸阻的情形，之後甲○○又跑過來用皮包打我
    ，之後保全就過來把我們隔開」等語（見本院卷第121 至12
    3 頁）。由上述可知，證人丁○○證述被告甲○○先係拉扯
    被告庚○○之頭髮，接著又轉向與被告乙○○共同毆打證人
    丁○○，而倘如證人丁○○所證屬實，則被告庚○○此時大
    可站起逃跑，豈有一直躺在地上單純被毆打之可能。況衡諸
    常情，倘如被告庚○○僅單純受被告甲○○拳打腳踢，被告
    庚○○還一直哀叫，而證人丁○○係被告庚○○之子女，其
    為70年次之成年女子，其豈有不趕緊上前維護其母親或阻擋
    被告甲○○出手，反而讓被告庚○○一直躺在地上單純被打
    之可能，故證人丁○○上開證述，與常情有違，亦無可採。
  綜上所述，被告庚○○上開傷害犯行，事證明確，洵堪認定
    ，應予以依法論科。
  (三)復按正當防衛必須對於現在不法之侵害始得為之，侵害業已
    過去，即無正當防衛可言，又彼此互毆，必以一方初無傷人
    之行為，因排除對方不法之侵害而加以還擊，始得以正當防
    衛論，故侵害已過去後之報復行為，與無從分別何方為不法
    侵害之互毆行為，均不得主張防衛權（最高法院30年度上字
    第1040號判例意旨參照），再按行為人對於現在不法之侵害
    ，本乎防衛自己或他人權利之意思，在客觀上有時間之急迫
    性，並有實施反擊予以排除侵害之必要性，且其因而所受法
    益之侵害，亦符合相當性之情形，予以實施防衛行為（反擊
    ）者，始稱相當，倘若行為人表面上縱受有侵害之狀態存在
    ，然欠缺防衛之意思，反係本於加害對方之意圖，基於藉口
    報復、利用機會等情形，而實施犯罪行為，因其非出於防衛
    之意思，自不得認為其所為係屬「正當防衛」之防衛行為（
    最高法院84年度臺上字第3449號判決意旨可資參照）。查本
    件被告庚○○係基於傷害他人身體之犯意，先行徒手拉扯甲○○之頭髮，被告庚○○、甲○○2 人隨即均本於傷害犯意
    出手互毆，此情業經證人甲○○、乙○○、己○○前開證述
    綦詳，參以告訴人甲○○所受前揭傷害之部位、程度，當非
    被告庚○○所稱僅用手揮擋舉措足以致之，其自不得主張正
    當防衛甚明。本件既屬無從分別何方為不法侵害之互相傷害
    行為，被告庚○○係在與被告甲○○發生碰撞後，因氣憤難
    耐，乃先行起意傷害被告甲○○，並非基於防衛之意，被告
    庚○○就此傷害行為自不能主張正當防衛，被告庚○○前開
    所辯，顯非可採。
  (四)核被告甲○○所為係犯刑法第309 條第1 項公然侮辱罪及同
    法第277 條第1 項之傷害罪；被告庚○○所為，係犯刑法第
    277 條第1 項之傷害罪。被告甲○○先後2 次辱罵丙○○、
    戊○○及傷害被告庚○○，犯意各別，行為互異，且觸犯構
    成要件相異之罪名，自應分論併罰。爰審酌被告甲○○、庚○○均係有智識之成年女子，竟僅因單純碰撞，即任意在公
    共場所出手拉扯、毆打他人，行為實不足取，被告庚○○犯
    後仍然否認傷害犯行，態度不佳，雙方迄今仍未賠償對方及
    被告庚○○、甲○○所受之傷勢、犯罪之手段等一切情狀，
    分別量處如主文第1 項、第2 項所示之刑；另被告甲○○所
    處拘役部分並合併定其應執行之刑；又審酌其等年齡、職業
    、收入、社會地位等節，並分別諭知易科罰金之折算標準如
    主文所示，以資儆懲。
二、無罪部分：
  (一)公訴意旨略以：被告甲○○、乙○○及己○○於97年6 月15
    日下午7 時30分許，在高雄市夢時代購物中心7 樓逛街時，
    巧遇被告庚○○、丙○○及丁○○，被告甲○○及庚○○因
    上開證件歸還事件而互有不滿，兩人一言不合，竟均萌生傷
    害之犯意，扭打在地，被告乙○○見狀，亦基於傷害之犯意
    ，徒手毆打被告庚○○之頭、頸肩部，致庚○○受有頭部外
    傷暨血腫6x5 公分、頸部、臉部暨上唇挫傷、前胸部擦傷2x
    1 公分、左上臂擦傷3x1 公分、右上臂多處挫傷及前腹部挫
    傷等傷害，因認被告乙○○涉有傷害罪嫌云云。
  (二)按犯罪事實應依證據認定之，無證據不得認定犯罪事實；不
    能證明被告犯罪者，應諭知無罪之判決，刑事訴訟法第154
    條第2 項、第301 條第1 項分別定有明文。又事實之認定，
    應憑證據，如未能發現相當證據，或證據不足以證明，自不
    能以推測或擬制之方法，為裁判基礎；且認定犯罪事實所憑
    之證據，雖不以直接證據為限，間接證據亦包括在內，然而
    無論直接證據或間接證據，其為訴訟上之證明，須於通常一
    般之人均不致有所懷疑，而得確信其為真實之程度者，始得
    據為有罪之認定，倘其證明尚未達到此一程度，而有合理之
    懷疑存在而無從使事實審法院得有罪之確信時，即應由法院
    為被告無罪之判決，有最高法院40年台上字第86號判例、76
    年台上字第4986號判例可資參照。且按認定犯罪事實應依證
    據，為刑事訴訟法所明定，故被告否認犯罪事實所持之辯解
    ，縱屬不能成立，仍非有積極證據足以證明其犯罪行為，不
    能遽為有罪之認定，亦有最高法院30年上字第1831號判例意
    旨可資參照。
  (三)公訴意旨認被告乙○○犯有傷害罪嫌，係以告訴人即被告庚○○、證人丙○○之證述及高雄市立聯合醫院診斷書為主要
    論據。訊據被告乙○○堅詞否認有上開犯行，並辯稱：其當
    天並無傷害被告庚○○，僅有勸架等語。
  (四)經查：
  證人丙○○於本院審理時到庭具結證稱：「（97年6 月15日
    下午7 時30分在高雄夢時代發生何事情？）我們當天在7 樓
    的廣場，3 樓在舉辦活動，我們要看舉辦的活動，我妹妹走
    在我前面，我走在她後面，而我母親庚○○走在我後面，我
    發現當時有人從我旁邊衝過去，之後就聽到我母親的哀叫聲
    ，我轉過頭去，就看到我母親跌坐在地上，甲○○拉我母親
    的頭髮，甲○○是站著的，我妹妹丁○○第一時間跑過去要
    勸阻，我因為推著手推車，所以沒有第一時間過去，我妹妹
    過去勸架的時候，就看到乙○○及甲○○打我妹妹丁○○及
    我母親庚○○，我這時才趕快過去勸架」、「（你如何勸架
    ？）我將她們雙方隔開」、「（乙○○有無打你母親？）有
    ，乙○○先打我妹妹，她母親甲○○也打我妹妹，我有看到
    乙○○她用手肘及身體撞我母親」、「（你母親坐在地上有
    無爬起來過？）沒有，我母親一直坐在地上」、「（庚○○
    既然坐在地上乙○○如何撞她？）因為很突然，我沒有注意
    乙○○如何撞我母親」、「（乙○○如何打人是否知道？）
    我不知道」、「（你的意思是妳母親一直坐在地上縮成一團
    沒有還手，都一直被挨打嗎？）我只知道我母親一直縮成一
    團坐在地上，有在掙扎，其它部分我沒有看的很清楚」、「
    （庚○○一直坐在地上，乙○○如何用她的身體去撞她？）
    這部分我不是很清楚，我沒有注意乙○○如何打」、「（乙○○如何毆打你母親你並不清楚嗎？）我不清楚」等語（見
    本院卷第116 至119 頁）。
  另證人丁○○於本院審理時亦到庭證稱：「（乙○○有無打
    你母親？）她沒有打我媽媽庚○○」等語（見本院卷第122
    頁）。證人丙○○、丁○○均為被告庚○○之子女，與被告
    乙○○並無親屬關係，衡情上開證人應無故意虛構事實以維
    護被告乙○○之理，況其等到庭具結作證，更係以刑事責任
    擔保其證言之真實性，故證人丙○○、丁○○前開證述內容
    ，經核尚無不可採信之處，應堪信實。是被告乙○○辯稱其
    當日並無出手毆打告訴人庚○○之事實，自堪採信。
  另證人即告訴人庚○○雖到庭證稱其確實係有被被告乙○○
    所毆打云云，惟其亦具結證稱：「我聽到我女兒的聲音，她
    說不要打我媽媽，對於我被打真覺得莫名其妙，這時候我還
    不知道我人是甲○○，因為我人還躺在地上哭，我還沒有爬
    起來的時候，有人扯我的頭髮，有人打我的頭，我聽到我兒
    子過來的聲音，等到我坐起來，我才知道是甲○○、乙○○
    他們打我，我在地上的時候，他們一個人扯我的頭髮，一個
    人打我的頭。打我的那個人一開始是從我右邊跑過去，之後
    再回頭過來從後面踹我的右小腿部分，我認為是同一人，我
    整個人都往後跌在地上，四腳朝天，人整個人是躺在地上，
    不是跌坐在地上，這時候只有一個人躺在地上」、「（從甲○○拉你到看到乙○○經過多久時間？）時間不到1 分鐘，
    我確定是乙○○打我」、「我們拜託其他人去叫保全，是保
    全人員來之後我們才分開。當時我兒子已經隔在我跟甲○○
    中間，保全來的時候我們雙方都是站著」、「（妳剛剛陳述
    在地上被甲○○打，人是躺平之後如何站起來？）我沒有起
    來，第二階段互毆是因為我女兒過來制止，我有聽到我女兒
    在喊叫說不能打我媽媽，妳憑什麼打我媽媽這些話，當我聽
    到有人要使用手機拍攝，我人正要起來的時候，甲○○踹我
    腹部，之後我兒子過來把我拉起來」、「（既然甲○○在旁
    邊打妳，如何讓妳起來？）因為甲○○有鬆手過去要打我女
    兒丁○○，我才起來，這是第二階段」、「我沒有站起來，
    是中場甲○○過去打我女兒，我準備要站起來，甲○○就要
    過來打我，這時候我兒子才跑過來把我拉起來」、「（是否
    在甲○○在第二次階段踹妳腹部之後，妳兒子才將妳扶起來
    的？）是的」、「（妳是說乙○○之後有過來打妳？）對，
    乙○○跟甲○○一起打我，甲○○拉我頭髮，乙○○打我的
    頭部及肩膀」、「（你是等到他們打完妳之後，這時才站起
    來嗎？）是的，時間不到1 、2 分鐘保全也已經過來，甲○○還作勢要打我，她們當時還取笑我，說我是醫生還被打，
    我兒子拜託保全隔開我們，之後我們就去驗傷」等語（見本
    院卷第176 至180 頁）。是證人庚○○證稱：其被被告甲○○拐倒後，便隨即遭到被告甲○○毆打及被告乙○○毆打頭
    部及肩膀，其亦大聲喊叫，且證人丙○○、丁○○此時均已
    發現其母親即被告庚○○被他人毆打，故證人庚○○被被告
    甲○○、乙○○共同毆打當時既已大聲哭叫，其子女即證人
    丙○○、丁○○亦均在旁邊目睹，則證人丙○○、丁○○又
    豈會均未看到被告乙○○如何出手毆打告訴人庚○○，是告
    訴人庚○○指證被告乙○○有出手毆打云云，尚顯無據。
  (五)此外，公訴人復未提供其他積極證據足資證明被告乙○○確
    有公訴人所指之犯行，不能證明被告乙○○犯罪，參諸前揭
    法條規定與判例意旨依法應為被告乙○○無罪之諭知。
、據上論斷，應依刑事訴訟法第299 條第1 項前段、第301 條
    第1 項，刑法第309 條第1 項、第277 條第1 項、第41條第
    1項、第51條第6 款，判決如主文。
本案經檢察官劉昀到庭執行職務。
中    華    民    國    98    年    3     月    10    日
                  刑事第一庭  法  官  許蓓雯
以上正本證明與原本無異。
如不服本判決應於收受本判決送達後十日內向本院提出上訴書狀，
其未敘述上訴理由者，並得於提起上訴後十日內向本院補提理由
書狀（均須按他造當事人之人數附繕本）「切勿逕送上級法院」
中    華    民    國    98    年    3     月    19    日
                              書記官  鄭美雀
附錄本判決論罪科刑法條全文
中華民國刑法第309條第1項
公然侮辱人者，處拘役或 3 百元以下罰金。
中華民國刑法第277條第1項
傷害人之身體或健康者，處 3 年以下有期徒刑、拘役或 1 千元
以下罰金。


司法院資訊處製作；財團法人民間司法改革基金會備份。
